# 购买信托产品的账务处理

提问人：ranting426 时间：2015-06-18 21:50:36
信托合同规定，A、B类固定利率的收益满足之后，才对C类分配，也可以对C类进行现状分配。求教陈版主。@chenyiwei

回答人：chenyiwei
为何要投资方补足资金？和投资方的母公司有何关系？

提问人：ranting426 时间：2015-06-19 10:08:13
陈版主，终于等到您的指导了，是这样的： 合同约定：A、B类信托份额是定期获得利息，C类只有信托计划终止时，才能分配信托资金和信托收益。 如果A公司到利息支付日无力支付，信托公司有权要求甲公司补足资金，如果甲不补，甲公司的母公司有义务按照《差额补足协议》约定履行差额补足义务。

回答人：chenyiwei
甲公司与A公司、信托公司是什么关系，为何要认购劣后级权益？ 甲公司认购的劣后级权益占C类劣后级总额的比例？是否因此承担了几乎全部剩余风险和报酬，特别是标的股票的公允价值变动风险？ 该信托的存续期限与定增股票的锁定期是否一致？ 总之，该交易的实质是否为甲公司向A公司提供融资，认购B公司的定增股份，并且实质上享有或承担了该定增股份的公允价值变动等交易风险和收益？

提问人：ranting426 时间：2015-06-19 11:26:37
从合同看，甲公司、A公司、信托公司相互独立。 甲公司基本上承担了全部剩余风险和报酬（信托约定：如果定增股票股价下跌，跌破补仓线，甲公司及其母公司有义务补足资金） A类信托存续期 3 年，与定增股票锁定期一致；C类信托是A类信托到期日后的 48 个月；

回答人：chenyiwei
根据你说的情况，倾向于认为甲公司利用信托融资，以A公司名义参与B公司定增，虽然形式上没有持有定增股份，但实质上享有或承担了定增股份的公允价值变动的风险和收益，并对优先级信托份额的本金安全和约定收益承担保证责任。因此，该信托是甲公司控制的结构化主体，应纳入甲公司的合并报表范围。在合并报表层面，将持有的B公司定增股份确认为适当类别的金融资产，并按公允价值进行后续计量；A、B类信托份额的本金确认为负债，约定收益确认为利息支出。

提问人：ranting426 时间：2015-06-19 12:40:46
陈老师的分析很透彻，结合了您之前的相关帖子，原理已经很明白了。 想追问的是： 合并报表层面，把 15 亿购买的定增股票，作为可供出售金融资产核算，并按照公允价值计量。这个公允价，可以直接拿收盘价吗？ 那甲公司单体层面呢，是确认 2 亿的资产？

回答人：chenyiwei
甲公司单体层面应确认 5 亿元的“其他非流动资产”，按成本进行后续计量。

回答人：chenyiwei
限售股的期末公允价值不能直接按照非限售股的收盘价。理论上应按照期权定价模型，从非限售股的收盘价中扣除流通权的价值。实际操作中也可以采用“证监会计字[2007]21号”文附件中所列的估值公式。

提问人：ranting426 时间：2015-07-03 15:40:47
陈版主，实际操作时还有疑问需要麻烦您： 1 、结构化主体的报表谁编制？怎么编制呢？ 2 、合并时，从信托公司角度看，报表可能就是长投 3 亿，其他应收款 20 亿，权益 23 亿。甲公司单体报表是 5 亿其他非流动资产，合并抵消时的操作是借方权益 23 ，贷方其他非流动资产 5 亿，负债 18 亿吗？

回答人：chenyiwei
2 、合并报表层面的结果就是体现该主体所持有的限售股投资，同时将从外部融入的优先级资金及其约定收益确认为负债，差额就是A企业自身的出资，与其单体报表中确认的金融资产相抵销，并体现公允价值变动的综合收益。

回答人：chenyiwei
1 、结构化主体报表的编制责任一般由受托人或管理人承担，具体参考基金（如证券投资基金、企业年金基金等）的编制模式，包括内容和格式。

提问人：ranting426 时间：2015-08-19 11:34:41
陈老师，继续请教：季度需要支付利息 5000 万，但是A公司账面没有钱，由甲公司按照信托合同约定增购信托公司的信托份额 5000万，信托公司将此 5000 万以股东借款形式借给A公司，然后A公司向信托支付利息，信托向优先级别债务人支付利息。从甲公司角度，是增购了信托份额，单体报表层面增加了投资金额；合并层面，这个 5000 万，一定要从单体报表的投资金额调整成利息支出吗？这样就和合同约定不一致了。

回答人：chenyiwei
合并层面，因为是一揽子交易，所以仍然反映为对外支付利息。至于这部分利息是A公司直接支付还是甲公司通过一系列互相关联的操作向A公司提供资金供其支付，对合并报表层面的结果没有影响。

提问人：ranting426 时间：2015-08-20 09:33:54
非常感谢陈版主！另外： 1 、上个季度的合并底稿中，单体报表中有一个主体“结构化主体”，是把信托公司的报表与A公司的报表结合考虑，确认了定增股份的公允变动，审计的事务所还质疑这个报表主体的经营实体了？ 2 、定增股票的收益尚未实现，公允变动体现在其他综合收益里，而持有期间每季度都需要确认 5000 万的财务费用，不符合收入与费用匹配原则呀？ 3 、审计事务所提出，公司之间的借款往来，不允许在短期借款/长期借款项目核算，而应该作为其它往来/其它非流动负债，那这个优先级债务本金，只能放在其它非流动负债披露吗？

回答人：chenyiwei
1 、定增股票的公允价值变动仅体现在合并报表中，单体报表不体现。 2 、这个问题是金融资产核算模式的内在问题，无法避免。这不是收入和成本，不存在配比问题。 3 、这只是重分类问题，遵循习惯做法并保持一贯性即可。

提问人：ranting426 时间：2015-08-21 09:49:47
关于第一个问题，陈老师，我的意思是：纳入合并范围的对象，我虚拟了一个结构化主体，在其报表中，我确认了公允价值变动，是我之前理解错了吗？

回答人：chenyiwei
结构化主体自身报表和母公司合并报表中应确认可供出售金融资产公允价值变动，但母公司单独报表中不应确认。

提问人：ranting426 时间：2015-11-16 17:02:51
陈版主，甲公司将信托业务作为结构化主体纳入合并范围。定向增发股票主体（B公司）。甲公司与B公司是同一控制下的。最终控制方在编制合并报表时，是否需要： 1 、调整甲公司的可供金融资产（公允价值核算的定增股票）为成本法核算，不考虑公允变动；
2 、甲公司间接参与定向增发部分的投资价值，按照定增价计量，还是根据收购少数股权的规定呢？ 3 、如果甲公司将信托收益权处置了，获得的投资收益，该如何披露？

回答人：chenyiwei
在甲公司和B公司共同的母公司的合并报表中，子公司之间互相参与定增，集团整体持股比例上升，视同购买少数股权处理。甲公司处置信托受益权后，集团对B的持股比例下降，按CAS 33第四十九条处理。

提问人：ranting426 时间：2015-11-17 13:49:28
陈版主，从文件上看，B公司的定向增发对象只有母公司、信托，实质上对象就是母公司和甲公司。从单体报表上看，母公司按长投核算，甲公司按信托份额确认其他非流动资产。合并时，母公司按购买少数股权处理，针对的甲公司间接持有的股份吗？还是把母公司参与定增的部分、甲公司间接持有的部分合并考虑？

回答人：chenyiwei
母公司合并报表层面需将其自身持股和甲公司所持有的B公司股份作为一个整体考虑，考虑增发前后作为一个总体的持股比例的变动情况，据此在合并报表层面体现权益性交易的处理。

提问人：呼叫帮助 时间：2018-04-21 18:33:29
您说的估值技术确定是“证监会计字[2007]21号”所采用的方法么？还是需要聘请评估公司对其价值进行评估后确定？或是按照交易日公允价值（ 20 元）减去授予价格（协议对价 5 元）的 7 元确定更为合适？ “证监会计字[2007]21号”中公式如下： FV=C+(P-C)×(Dl-Dr)
／Dl 其中： FV为估值日该非公开发行有明确锁定期的股票的价值； C为该非公开发行有明确锁定期的股票的初始取得成本（因权益业务导致市场价格除权时，应于除权日对其初始取得成本作相应调整）； P为估值日在证券交易所上市交易的同一股票的市价； Dl为该非公开发行有明确锁定期的股票锁定期所含的交易所的交易天数； Dr为估值日剩余锁定期，即估值日至锁定期结束所含的交易所的交易天数（不含估值日当天）。 chenyiwei点评 “证监会计字[2007]21号”中的公式不应再使用。建议聘请专业估值服务机构协助确定限售股于取得日的公允价值。 发表于 2015-4-6 22:56 陈版，这个公式为什么不用了？

回答人：chenyiwei
现已被《中国证监会关于证券投资基金估值业务的指导意见》（证监会公告[2017]13号）、《证券投资基金投资流通受限股票估值指引[试行]》（中基协发[2017]6号）等取代。

提问人：woshiguanggao 时间：2018-07-07 15:03:06
陈版，合并报表层面将持有的B公司定增股份确认为适当类别的金融资产，并按公允价值进行后续尽量，那A公司单体报表层面应将该定增股份计入什么项目？结合楼下您的说法，A公司对该部分定增股份应该是成本法计量的。

回答人：chenyiwei
A公司单体层面应只体现对信托的投资（其他流动/非流动资产），按成本法进行后续计量。

提问人：woshiguanggao 时间：2018-07-08 14:00:48
陈版，A公司是借了信托融回来的钱以获取B公司定增股份的，您说的是A公司投资的定增股份要放其他流动或其他非流动资产吗？

回答人：chenyiwei
是A公司单体层面持有的信托份额要放其他流动或其他非流动资产。合并报表层面对持有B的定增股份正常确认为金融资产。